臺灣新竹地方法院刑事判決　　　　　　　 九十四年度易字第二二一號
公　訴　人　臺灣新竹地方法院檢察署檢察官
被　　　告　乙○○　男　三十五.
選任辯護人　鄭勵堅律師
被　　　告　甲○○　男　三十一.
　　　　　　丙○○　男　三十三.
上列被告等因脫逃案件，經檢察官提起公訴（九十三年度偵字第
五四八五號、九十四年度偵字第二一八號），嗣經本院合議庭裁
定進行簡式審判程序，本院判決如下：
    主  文
丙○○依法拘禁之人脫逃，累犯，處有期徒刑陸月，如易科罰金
，以佰元折算壹日。
乙○○公務員因過失致職務上依法拘禁之人脫逃，處有期徒刑伍
月。如易科罰金，以佰元折算壹日。緩刑年。
甲○○公務員因過失致職務上依法拘禁之人脫逃，處拘役伍拾日
。如易科罰金，以佰元折算壹日。緩刑貳年。
    事  實
一、丙○○曾於民國八十八年間因妨害兵役案件，經台灣台北地
    方法院判處有期徒刑三月確定，甫於八十九年七月十日執行
　　完畢。
二、丙○○復於九十一年間因違反槍砲彈藥刀械管制條例案件，
　　經臺灣桃園地方法院以九十二年度訴緝字第三號判決判處有
  　期徒刑二年，併科罰金新臺幣五萬元確定；再於九十二年間
　　因違反毒品危害防制條例及偽造文書等案件，經本院以九十
　  二年度訴字第二八二號判決各判處有期徒刑一年、一年四月
    確定；又九十二年間再因違反毒品危害防制條例案件，經臺
  　灣桃園地方法院以九十二年度桃簡字第三八三號判決判處有
    期徒刑六月確定，嗣前開三件案件，再經本院以九十三年度
    聲字第五八二號裁定定應執行刑為有期徒刑四年六月確定，
    並經檢察官指揮於九十三年四月十六日發監入臺灣桃園監獄
　　執行，係依法拘禁之受刑人。
三、緣時任新竹市警察局第三分局之偵查員乙○○（現已改調新
    竹市警察局刑警隊）曾先後二次借提丙○○查緝槍枝均有所
    獲，迨丙○○又先後於九十三年九月四日、同年九月二十一
　　日書寫信件向乙○○暗示表達願意再配合借提外出查緝槍枝
　  之意，乙○○認丙○○所言應屬非虛，即依行政程序簽請同
    分局刑事組組長及分局長批示後，再向臺灣桃園地方法院檢
　　察署檢察官聲請借提丙○○獲准，乃於九十三年十月七日上
  　午，與同分局偵查員陳道明至臺灣桃園監獄借提丙○○，並
    於同日中午十二時許將丙○○解提返回新竹市警察局第三分
    局刑事組辦公室，嗣於同日下午二時許，丙○○果帶由新竹
    市警察局第三分局刑事組代理小隊長陳一平及乙○○、陳道
　　明至新竹市○○區○○街西濱公路旁某廢棄工寮內起獲改造
  　八釐米手槍一支（另案由臺灣桃園地方法院檢察署檢察官偵
    辦）。迨新竹市警察局第三分局刑事組代理小隊長陳一平及
    乙○○、陳道明於起獲前開改造槍枝，並將丙○○押解回新
    竹市警察局第三分局刑事組製作筆錄後，丙○○乃起意欲利
    用機會脫逃，旋基於脫逃之犯意，乃藉詞天氣轉涼，監獄無
    禦寒衣物等情，而向乙○○央求解返前先讓其返回新竹市○○路四六號其與女友陳雅雯（另經檢察官為不起訴處分）同
    居處所拿取禦寒衣物。嗣同日下午五時三十分許，適同分局
    偵查員甲○○出差返回刑事組，乃由乙○○、甲○○負責將
　　丙○○解還臺灣桃園監獄，並由乙○○負責駕駛偵防車，甲○○則乘坐後座負責戒護施用手銬、腳鐐戒具之丙○○。詎
    丙○○甫上車即又一再央求乙○○同意讓其先返回新竹市○○路四六號拿取禦寒衣物，而乙○○、甲○○均為依法執行
　　公務之人員，本應注意並能注意借提在監受刑人迄解還監獄
  　期間，應確實戒護受刑人，不得便宜行事執行與借提無關之
    事務，然乙○○、甲○○二人竟違反規定，即由乙○○駕駛
    偵防車先前往丙○○與其女友之同居處所即新竹市○○路四
    六號。嗣丙○○至二樓房間內拿取衣物，並食用其女友陳雅
    雯準備之便當後，即佯裝肚子疼痛欲如廁，致乙○○、甲○○不察，遂同意其進入廁所，惟丙○○進入廁所後，即藉詞
    央求乙○○將其手銬解開，以方便如廁，迨乙○○將丙○○
　　之手銬解開後，丙○○復藉詞施用腳鐐會沾污褲子，又一再
　  央求乙○○打開腳鐐，乙○○不察，竟又將丙○○之腳鐐解
    開，而甲○○雖向乙○○表示不妥，惟終未阻攔。此時，乙○○、甲○○將丙○○之手銬、腳鐐解開後，尤應注意加強
    戒護，以避免丙○○脫逃，詎二人竟疏未注意加強戒護，又
    讓丙○○藉詞將廁所門關上，旋丙○○更悄悄將廁所門鎖上
    ，隨即跳上馬桶上方之窗戶，而以手勾破紗窗，縱身躍至屋
　　外雨台，再循雨台攀至一樓地面脫逃，而脫離公權力監督範
  　圍脫逃得逞。俟乙○○發現廁所內之丙○○已無回應，始驚
　　覺破門而入發現丙○○已脫逃無蹤，乃即與甲○○立即聯絡
  　同事前往支援，惟仍追緝無著。嗣丙○○自住處脫逃後先躲
    藏在新竹市○○路四六號後方停車場，待天黑後始前往香山
    火車站，並以電話聯絡不詳年籍姓名友人「阿泉」開車搭載
    ，而該不詳年籍姓名友人「阿泉」則再委請友人孫文良（音
    譯）提供桃園縣中壢市○○街一０八巷一三弄一六號租屋供
　　丙○○藏匿，迄於九十三年十月二十二日十八時三十分許，
　  丙○○外出接送女友陳雅雯時，在桃園縣中壢市○○路、信
    義路口，經新竹市警察局第三分局據報當場查獲。
四、案經新竹市警察局第三分局報告暨臺灣新竹地方法院檢察署
    檢察官自動檢舉偵查起訴。
    理  由
壹、認定犯罪事實所憑之證據及認定之理由理由：
一、被告丙○○、乙○○、甲○○之自白：右揭犯罪事實業據被
    告丙○○、乙○○、甲○○分別於警訊、偵查中及本院審理
    時自白供認不諱。
二、證人陳雅雯於警詢及偵查中之證述：核與被告丙○○、乙○○、甲○○等前開所為自白大致相符。
三、證人即新竹市警察局第三分局刑事組組長許軍去、偵查員陳
　　一平、陳道明於偵查中之證述：核與被告丙○○、乙○○、
　  甲○○等前開所為自白大致相符。
四、被告丙○○脫逃之現場圖及現場照片八幀：足資佐證被告丙○○自白脫逃及被告乙○○、甲○○自白因過失致職務上依
    法拘禁之被告丙○○脫逃之經過屬實。
五、臺灣新竹地方法院檢察署刑案資料查註紀錄表、臺灣高等法
    院被告全國前案紀錄表暨被告丙○○入出監資料：足證被告
　　丙○○案發時係在監執行依法拘禁之人。
六、綜據前開事證，足證被告三人所為自白，確與事實相符。事
    證已臻明確，被告三人犯行洵堪認定。
貳、論罪及科刑之審酌：
一、所犯罪名：核被告丙○○所為係犯刑法第一百六十一條第一
    項之脫逃罪；被告乙○○、甲○○所為均係犯同法第一百六
    十三條第二項之公務員過失致職務上依法拘禁之人脫逃罪。
二、累犯：被告丙○○曾於八十八年間因妨害兵役案件，經台灣
    台北地方法院判處有期徒刑三月確定，甫於八十九年七月十
    日執行完畢之事實，有臺灣新竹地方法院檢察署刑案資料查
    註紀錄表及臺灣高等法院被告全國前案紀錄表在卷可稽，茲
    於執行完畢後五年以內再犯有期徒刑以上之本罪，為累犯，
    應依法加重其刑。
三、主刑部分：爰審酌被告丙○○有妨害兵役、違反槍砲彈藥刀
    械管制條例、違反毒品危害防制條例及偽造文書等前科紀錄
    ，有前開臺灣新竹地方法院檢察署刑案資料查註紀錄表及臺
    灣高等法院被告全國前案紀錄表在卷可稽，素行非佳，利用
    警員借提查緝槍枝給予方便之際脫逃；被告乙○○、甲○○
    均為依法執行警勤職務之公務員，未遵規定，擅自解開被告
    丙○○之戒具，復未加強戒護，致被告丙○○得以從容逃逸
    ，過失之情節非輕，嚴重違反警規，戕害警方辦案之公信力
    ，參以本案係由被告乙○○主導借提被告丙○○查緝槍枝，
    並因被告丙○○主動配合查緝槍枝，被告乙○○始因人情之
    便給予被告丙○○方便，終導至被告丙○○有機可乘而脫逃
    得逞，而被告甲○○則因臨時之勤務參與押解，雖曾向被告
    乙○○表示解除被告丙○○之戒具不妥，惟惜未堅持，而任
    令被告乙○○解除被告丙○○之戒具，過失情節較之被告乙○○為輕，惟念被告三人犯罪後自始至終均坦承犯行，態度
    尚稱良好，且被告乙○○縱因循私給予被告丙○○方便，導
    致被告丙○○脫逃得逞，甚有非是，然觀諸其循私之緣由無
    非係因積極查緝槍枝，而被告丙○○亦主動配合供出槍枝，
    其乃因之違反警規給予被告丙○○方便，尚非全然不可諒恕
    等一切情狀，分別酌予各量處如主文所示之刑，並均諭知易
    科罰金之折算標準。公訴人對被告乙○○、甲○○各求處有
    期徒刑六月、四月，固非全然無據，然被告乙○○、甲○○
    所犯之罪名（刑法第一百六十三條第二項之公務員過失致職
    務上依法拘禁之人脫逃罪）法定刑最重本刑為六月以下有期
    徒刑，而被告乙○○雖嚴重違反警規，過失情節重大，然亦
    非全然不可諒恕，已如前述，自不應量處法定刑之最高刑度
    ，況被告丙○○所犯罪名（刑法第一百六十一條第一項脫逃
    罪）法定刑最重本刑為一年以下有期徒刑，且被告丙○○亦
    屬累犯（詳如前述），而公訴人亦對被告丙○○求處有期徒
    刑六月，倘亦量處被告乙○○法定刑之最高刑度（即有期徒
    刑六月），亦顯然有所輕重失衡；而被告甲○○係因臨時之
    勤務搭配被告乙○○執行押解勤務，再觀諸其整體過失情節
    ，亦顯然較之被告乙○○為低，倘量處有期徒刑之刑罰，亦
    失之過苛。據此，公訴人對被告乙○○、甲○○各求處有期
    徒刑六月、四月，尚非全然可採，併予敘明。
四、緩刑宣告：查被告乙○○、甲○○前均未曾受有期徒刑以上
    刑之宣告，有台灣新竹地方法院檢察署刑案資料查註紀錄表
    及臺灣高等法院被告全國前案紀錄表等在卷可參，雖均因嚴
    重違反警規過失致職務上依法拘禁之受刑人脫逃，被告乙○○過失之情節尤屬重大，然觀諸渠等應均係一時失慮，致罹
    刑章，經此偵審程序及科刑教訓後，均當已知所警惕，諒均
    無再犯之虞，本院因認渠等所宣告之刑，均以暫不執行為適
    當，併予各宣告緩刑三年、二年，以啟自新。
、適用之法律：
（一）刑事訴訟法第二百七十三條之一第一項、第二百九十九條
      第一項前段。
（二）刑法第一百六十一條第一項、第一百六十三條第二項、第
      四十七條、第四十一條第一項前段、第七十四條第一款。
（三）罰金罰鍰提高標準條例第一條前段、第二條，判決如主文
      。
本案經檢察官詹昭書到庭執行職務。
中　　華　　民　　國　九十四　年　　四　　月　　一　　日
                            臺灣新竹地方法院刑事第三庭
                                法　  官  汪　銘  欽
上正本證明與原本無異。
如不服本判決，應於判決送達後十日內向本院提出上訴狀（應附
繕本），上訴於臺灣高等法院。
                                書 記 官  鄭　敏　郎
中　　華　　民　　國　九十四　年　　四　　月　　一　　日
附錄本案論罪科刑法條全文：
刑法第一百六十一條第一項
依法逮捕、拘禁之人脫逃者，處一年以下有期徒刑。
刑法第一百六十三條
公務員縱放職務上依法逮捕拘禁之人或便利其脫逃者，處一年以
上七年以下有期徒刑。
因過失致前項之人脫逃者，處六月以下有期徒刑、拘役或三百元
以下罰金。
第一項之未遂犯罰之。
